臺灣桃園地方法院民事判決
111年度簡上字第121號
上  訴  人  楊格興  

被  上訴人  楊宗勲  
上列當事人間請求損害賠償事件，上訴人對於民國110年12月17
日本院桃園簡易庭110年度桃簡字第169號第一審判決提起上訴，
本院於民國111年8月11日言詞辯論終結，判決如下：
    主      文
上訴駁回。
第二審訴訟費用由上訴人負擔。    
    事實及理由
一、上訴人楊格興起訴主張：被上訴人楊宗勲於民國108年1月20
    日晚間10時45分許，騎乘車牌號碼000-000號普通重型機車
    （下稱肇事機車），沿桃園市桃園區民生路往桃園車站方向
    行駛，行經民生路與中山路交岔路口時，因未注意車前狀況
    之過失，撞擊正通過該處行人穿越道之楊格興，楊格興因而
    受有左眼底骨骨折、前額顱骨骨折、下唇多處撕裂傷、創傷
    性牙齒斷裂、上頷骨骨折、前額骨骨折、左眼眶骨骨折、左
    顴骨骨折、腦震盪等傷害。楊格興因上開傷害，休養3個月
    無法工作，以事發前5個月之月平均薪資新臺幣（下同）72,
    144元計算，受有216,432元之薪資損失；又為治療上開牙齒
    斷裂之傷勢，經牙醫師預估須支出醫療費用215,000元；另
    因上開傷勢導致身體疼痛、生活不便，精神亦受有相當痛苦
    ，應得請求30萬元之慰撫金，爰依侵權行為之法律關係，提
    起本件訴訟等語。並於原審聲明：楊宗勲應給付楊格興731,
    432元，及自起訴狀繕本送達翌日起至清償日止，按年息5%
    計算之利息。並願供擔保，請求准予宣告假執行。
二、楊宗勲則以：本件事故並非楊宗勲騎車撞擊楊格興，而是楊
    格興自己從側面貼上肇事機車，有製造假車禍詐財之嫌疑。
    其次，當時楊宗勲係遵守綠燈行駛，楊格興則是闖紅燈穿越
    道路，且未行走在行人穿越道，楊宗勲應無過失可言。又楊
    格興僅有頭、臉部受有傷害，卻未見軀幹、四肢受傷，應不
    可能為機車撞擊，而較可能為撞擊地面所致，且臉部所受傷
    害遍及上、下、左、右，卻唯獨避開中央突起之鼻子部位，
    其傷勢究係如何造成，顯有可疑。另楊格興於事發後之108
    年2月間仍有受領薪資，應無不能工作之情形，自不得請求
    薪資損失之賠償，且楊格興在親人的公司上班，無法證明薪
    資屬實。並於原審聲明：楊格興原審之訴駁回。
三、原審為楊格興部分勝訴之判決，判命楊宗勲應給付楊格興10
    6,286元（即3個月薪資損失216,432元＋牙齒預估醫療費用21
    5,000元＋精神慰撫金10萬元＝531,432元，乘以楊宗勲之過失
    比例20%），及自108年12月25日起至清償日止，按年息5%計
    算之利息，暨依職權宣告假執行及供擔保後免為假執行。楊
    宗勲就其敗訴部分未聲明不服，已經確定；楊格興就其敗訴
    部分則提起上訴，並聲明：原判決不利於楊格興部分廢棄。
    上開廢棄部分，楊宗勲應再給付楊格興259,430元（即原審
    請求731,432元×過失比例50%－原審准許106,286元）及自108
    年12月25日起至清償日止，按年息5%計算之利息。楊宗勲則
    聲明：上訴駁回。
四、本件爭點為㈠楊格興得請求之精神慰撫金若干？㈡兩造之過失
    比例為何？㈢楊格興請求楊宗勲應再給付楊格興259,430元及
    利息有無理由？分述如下：
  ㈠楊格興得請求之精神慰撫金若干？
    1.按不法侵害他人之身體、健康者，被害人雖非財產上之損
      害，亦得請求賠償相當之金額，民法第195條第1項前段定
      有明文。又非財產上損害賠償之數額，應斟酌雙方之身分
      、地位、資力與加害程度，及其他各種情形核定相當之數
      額，該金額是否相當，應依實際加害情形與被害人所受之
      痛苦及雙方之身分、地位、經濟狀況等關係決定之（最高
      法院51年台上字第223號民事判決意旨參照）。
    2.查楊格興為三專畢業，職業為保險經紀人，月薪約00萬元
      ，108年所得00萬餘元，名下有房屋、土地及投資各1筆；
      楊宗勲為五專畢業，目前無工作，108年所得00萬餘元，
      名下有汽車1輛等情，有兩造稅務電子閘門財產所得資料
      、準備程序筆錄等件在卷可稽（原審卷第40至43頁、簡上
      卷第87頁），參酌兩造上開身分、地位、經濟狀況及楊宗
      勲係以過失行為侵害楊格興之身體、健康，致楊格興受有
      顏面多處骨折、牙齒斷裂、腦震盪等傷害，傷勢並非輕微
      等一切情狀，認楊格興請求慰撫金30萬元尚屬過高，應以
      10萬元為適當，逾此部分請求則無理由，應予駁回。
  ㈡兩造之過失比例為何？
    1.按損害之發生或擴大，被害人與有過失者，法院得減輕賠
      償金額，或免除之，民法第217條第1項定有明文。又汽車
      行經行人穿越道，遇有行人穿越時，無論有無交通指揮人
      員指揮或號誌指示，均應暫停讓行人先行通過；行人穿越
      道路，有交通指揮人員指揮或有燈光號誌指示者，應依交
      通指揮人員之指揮或號誌之指示前進，道路交通安全規則
      第103條第2項、第134條第4款分別定有明文。
    2.經本院受命法官勘驗本件車禍現場之監視器錄影畫面：「
      上訴人由畫面右邊走到左邊，行走的上方是綠燈，但是上
      訴人的方向應該是紅燈。地面因反光的關係，看不清楚是
      否走在斑馬線上。上訴人是走到路中間才與機車發生碰撞
      ，機車與上訴人均倒地。倒地方向朝畫面的下方，依監視
      器影片看來倒地的距離與原本的行走位置相差不遠。上訴
      人行走的速度不快，是正常行走。」（簡上卷第86頁）。
      本院審酌楊格興闖紅燈穿越馬路，為主要肇事因素；楊宗
      勲騎乘肇事機車行經斑馬線，未禮讓行人通行，為肇事次
      因。楊格興雖主張兩造同為肇事因素云云，惟紅綠燈號誌
      為重要之交通指示，為一般人所信賴且遵守，闖紅燈造成
      之危險極大，故楊格興應負80%之過失責任。至於在監視
      器畫面上雖看不出來楊格興是否行走在斑馬線上，但可看
      出其行走位置在紅綠燈下方，速度不快且已行走到馬路中
      間，復參酌道路交通事故現場圖（簡上卷第127頁），楊
      格興血跡位置就在斑馬線旁，則楊宗勲應可注意到有行人
      通行，卻未注意而發生本件車禍，故楊宗勲應負20%之過
      失責任。
  ㈢楊格興請求楊宗勲應再給付楊格興259,430元及利息有無理由
    ？
    1.承上所述，原審審酌楊格興可請求之精神慰撫金為10萬元
      及過失比例即楊格興80%、楊宗勲20%並無不當，楊格興請
      求再增加精神慰撫金及主張過失比例均為50%，並請求楊
      宗勲應再給付楊格興259,430元（即原審請求731,432元×
      過失比例50%－原審准許106,286元），為無理由，應予駁
      回。
    2.又楊格興雖因本件車禍已領取強制險理賠金額64,532元、
      52,030元，然其本件請求之3個月薪資損失、牙齒預估醫
      療費用、精神慰撫金均非強制險理賠項目，故無須扣除。
    3.至於楊宗勲雖爭執楊格興是假車禍、真詐財云云，然楊宗
      勲就其敗訴部分並未提起上訴已經判決確定，不在本院審
      理範圍，附此敘明。
五、綜上所述，楊格興依侵權行為之法律關係，請求楊宗勲應再
    給付楊格興259,430元及自108年12月25日起至清償日止，按
    年息5%計算之利息，為無理由，不應准許。原審駁回楊格興
    該部分之訴及假執行之聲請，並無不合。上訴意旨指摘原判
    決此部分不當，求予廢棄改判，為無理由，應予駁回。
六、本件事證已臻明確，兩造其餘主張、陳述及所提證據，經審
    酌與本院前揭判斷不生影響，毋庸再予審酌，併此敘明。
七、據上論結，本件上訴為無理由，依民事訴訟法第436條之1第
    3項、第449條第1項、第78條，判決如主文。
中　　華　　民　　國　　111 　年　　8 　　月　　31　　日
                民事第三庭  審判長法　官　周玉羣 
                                  法　官　林靜梅
                                  法　官　吳佩玲
本判決不得上訴。
正本係照原本作成。
中　　華　　民　　國　　111 　年　　8 　　月　　31　　日
                              書記官　龍明珠